【裁判字號】    92,簡,197
【裁判日期】    920819
【裁判案由】    返還公法上不當得利
【裁判全文】
高雄高等行政法院簡易判決                  九十二年度簡字第一九七號
    原      告  中央健康保險局
    代  表  人  甲○○局長
    訴訟代理人  洪耀臨律師
    被      告  乙○○○○○○.
右當事人間因返還公法上不當得利事件，原告提起行政訴訟。本院判決如左︰
    主  文
被告應給付原告新台幣貳萬玖仟玖佰陸拾柒元，及自民國九十二年六月十二日起至清
償日止，按週年利率百分之五計算之利息。
訴訟費用由被告負擔。
    事實及理由
一、原告起訴主張：被告於民國（下同）八十八年五月十一日簽定「全民健康保險特
    約醫事服務機構合約」，自八十八年五月一日起至九十年四月三十日止，為原告
    特約醫事服務機構，有合約書為憑。被告已於八十九年六月一日與原告終止合約
    關係。依全民健康保險醫事服務機構醫療服務審查辦法第十條第二項規定，實施
    總額預算部門之保險醫事服務機構，以最近一季結算每點支付金額計算，未有結
    算每點支付金額者，暫以每點一元支付。被告八十八年七月與八十九年一月醫療
    費用，原告所屬之高屏分局依上揭規定，暫依每一點一元計付，嗣經八十八年第
    三季、八十九年第一季點值結算每點支付分別為０．九七五五元及０．九五四七
    元，致生應向被告追扣請求返還之醫療費用差額新台幣（下同）二九、九六七元
    。茲因被告已於八十九年六月一日與原告終止合約關係，致上揭溢付醫療費用原
    告已無從抵扣。又依全民健康保險醫事服務醫療機構費用暫付作業要點第七點第
    四款之規定：「保險醫事服務機構當月份申報之醫療服務點數，經保險人審查後
    ，其核定金額低於暫付金額時，保險人應於下次應撥付醫療服務費用中扣抵，如
    醫療服務費用不足扣抵者，保險人應予追償。」經原告審竣結果，其核定金額低
    於暫付金額，故應予追償醫療費用二九、九六七元。而原告所屬高屏分局於九十
    二年四月七日以健保高費一字第０九二００五三五六五號函催告被告於九十二年
    四月二十八日前繳還上開費用，因被告迄今仍未返還，遂依公法上不當得利之法
    律關係，請求判決被告應返還原告二九、九六七元及自起訴狀繕本送達翌日起至
    清償日止，按週年利率百分之五計算之利息等語。被告並未提出任何書狀為聲明
    及陳述。
二、按「人民與中央或地方機關間，因公法上原因發生財產上之給付或請求作成行政
    處分以外之其他非財產上之給付，得提起給付訴訟。因公法上契約發生之給付，
    亦同。」行政訴訟法第八條第一項定有明文。又「中央健康保險局依其組織法規
    係國家機關，為執行其法定之職權，就辦理全民健康保險醫療服務有關事項，與
    各醫事服務機構締結全民健康保險特約醫事服務機構合約，約定由特約醫事服務
    機構提供被保險人醫療保健服務，以達促進國民健康、增進公共利益之行政目的
    ，故此項合約具有行政契約之性質。締約雙方如對契約內容發生爭議，屬於公法
    上爭訟事件，依中華民國八十七年十月二十八日修正公布之行政訴訟法第二條：
    『公法上之爭議，除法律別有規定外，得依本法提起行政訴訟。』第八條第一項
    ：『人民與中央或地方機關間，因公法上原因發生財產上之給付或請求作成行政
    處分以外之其他非財產上之給付，得提起給付訴訟。因公法上契約發生之給付，
    亦同。』規定，應循行政訴訟途徑尋求救濟。」亦為司法院釋字第五三三號解釋
    在案。
三、本件被告為高松牙醫診所之負責人，該診所原與原告訂有醫療特約，而全民健康
    保險特約醫療院所醫療費用，原告均依合約之規定先行暫付，審查完成後如有溢
    付情事，則由嗣後應付醫療費用扣回。經查，被告八十八年七月與八十九年一月
    醫療費用，經原告所屬高屏分局依全民健康保險醫事服務機構醫療服務審查辦法
    第十條第二項規定，暫依每一點一元計付，嗣經八十八年第三季、八十九年第一
    季點值結算每點支付分別為０．九七五五元及０．九五四七元，致生應向被告追
    扣請求返還之醫療費用差額為二九、九六七元。茲因被告已於八十九年六月一日
    與原告終止合約關係，致上揭溢付醫療費用原告已無從抵扣。又依前揭全民健康
    保險醫事服務醫療機構費用暫付作業要點第七點第四款之規定：「保險醫事服務
    機構當月份申報之醫療服務點數，經保險人審查後，其核定金額低於暫付金額時
    ，保險人應於下次應撥付醫療服務費用中扣抵，如醫療服務費用不足扣抵者，保
    險人應予追償。」經原告審竣結果，其核定金額低於暫付金額，故應予追償醫療
    費用二九、九六七元。而原告所屬高屏分局於九十二年四月七日以健保高費一字
    第０九二００五三五六五號函催告被告於九十二年四月二十八日前繳還上開費用
    ，被告仍未支付等情，業據原告提出九十二年四月七日健保高費一字第０九二０
    ０五三五六五號函及未沖銷帳明細表等附卷可稽，堪信為真實。則原告溢付被告
    醫療費用二九、九六七元，即屬被告因無法律上之原因而受有利益，致他人受損
    害，而構成公法上之不當得利，至屬明確。
四、綜上所述，原告依據公法上不當得利之法律關係，提起一般給付之訴，請求被告
    返還二九、九六七元及自起訴狀繕本送達之翌日即民國九十二年六月十二日起至
    清償日止，按週年利率百分之五計算之法定遲延利息，即有理由，應予准許，並
    不經言詞辯論為之。
五、據上論結，本件原告之訴為有理由，爰依行政訴訟法第二百三十三條第一項、第
    二百三十六條、第一百九十五條第一項前段、第九十八條第三項前段，判決如主
    文。
中      華      民      國    九十二    年      八      月      十九    日
                              高雄高等行政法院第二庭
                                          法      官  蘇秋津
右為正本係照原本作成。
如不服本判決，應於送達後二十日內，向本院提出上訴狀並表明上訴理由，如於本判
決宣示後送達前提起上訴者，應於判決送達後二十日內補提上訴理由書（須按他造當
事人人數附繕本）。
提起上訴應預繳送達用雙掛號郵票七份（每份三十四元）。
中      華      民      國    九十二    年      八      月      十九    日
                                          法院書記官   謝文輝
附註：
行政訴訟法第二百三十五條（第一項、第二項）：
對於適用簡易程序之裁判提起上訴或抗告，須經最高行政法院之許可。
前項許可，以訴訟事件所涉及之法律見解具有原則性者為限。


司法院資訊處製作；財團法人民間司法改革基金會備份。
